臺灣高等法院刑事判決　　　　　　　 100年度上訴字第1018號
上　訴　人
即　被　告　陳瑞全
上列上訴人因偽證案件，不服臺灣桃園地方法院99年度訴緝字第
113號，中華民國100年2月14日第一審判決（起訴案號：臺灣桃
園地方法院檢察署97年度偵字第7321號），提起上訴，本院判決
如下：
    主  文
上訴駁回。
    理  由
一、按不服地方法院之第一審判決而上訴者，應向管轄第二審之
    高等法院為之。上訴書狀應敘述具體理由。上訴書狀未敘述
    上訴理由者，應於上訴期間屆滿後20日內補提理由書於原審
    法院，逾期未補提者，原審法院應定期間先命補正。第二審
    法院認為上訴書狀未敘述理由或上訴有第362條前段之情形
    者，應以判決駁回之。但其情形可以補正而未經原審法院命
    其補正者，審判長應定期間先命補正。刑事訴訟法第361條
    、第367條，分別定有明文。所謂不服第一審判決之具體理
    由，必係依據卷內既有訴訟資料或提出新事證，指摘或表明
    第一審判決有何採證認事、用法或量刑等足以影響判決本旨
    之不當或違法，而構成應予撤銷之具體事由，始克當之（例
    如：依憑證據法則具體指出所採證據何以不具證據能力，或
    依憑卷證資料，明確指出所為證據證明力之判斷如何違背經
    驗、論理法則）；倘僅泛言原判決認定事實錯誤、違背法令
    、量刑失之過重或輕縱，而未依上揭意旨指出具體事由，或
    形式上雖已指出具體事由，然該事由縱使屬實，亦不足以認
    為原判決有何不當或違法者（例如：對不具有調查必要性之
    證據，法院未依聲請調查亦未說明理由，或援用證據不當，
    但除去該證據仍應為同一事實之認定），皆難謂係具體理由
    ，俾與第二審上訴制度旨在請求第二審法院撤銷、變更第一
    審不當或違法之判決，以實現個案救濟之立法目的相契合，
    並節制濫行上訴（最高法院97年度臺上字第892號判決參照
    ）。是以上訴人之上訴書狀或補提之上訴理由書，雖有敘述
    上訴理由，惟並未具體敘述第一審判決有上述違法、不當情
    形，即與未敘述具體理由無異，其所為上訴，即不符合上訴
    之法定要件。
二、本件被告不服原判決提起上訴，上訴理由略以：伊就伊所犯
    妨害風化部分已承認犯罪，為何傳伊為證人，豈非一罪二罰
    。況伊為證人時所為證述，係上班老闆（按即鄭東烽）自己
    跟伊講的，非嗣後為渠為偽證，如此有成立偽證罪嗎？
三、經查，被告陳瑞全自民國（下同）95年11月間某日起，在鄭
    東烽經營之桃園縣龜山鄉○○路○段47號「花緣小吃店」內
    受僱擔任現場經理，負責店內小姐帶檯工作，其明知「花緣
    小吃店」有提供陪酒小姐在包廂內脫衣，與不特定男客從事
    色情性交易，鄭東烽且知悉上情，其後「花緣小吃店」於95
    年11月21日遭警查獲，楊惠雯在包廂內從事脫衣陪酒，鄭東
    烽、陳瑞全、楊惠雯等人經臺灣桃園地方法院檢察署以95年
    度偵字第25558號聲請簡易判決處刑（鄭東烽經原審法院96
    年度訴字第1469號判決有罪確定）。詎陳瑞全為使鄭東烽脫
    免刑事追訴處罰，竟基於偽證之犯意，於96年5月4日上午11
    時20分許，在原審法院96年度桃簡字第133號鄭東烽等人涉
    嫌妨害風化案件審理中，經承審法官告知得拒絕證言，其表
    明仍願作證，承審法官再告知具結之義務及偽證之處罰，並
    依法命其朗讀結文內容且在結文上簽名具結後，仍對於鄭東
    烽是否知悉店內小姐在包廂內從事脫衣陪酒，之與案情有重
    要關係之事項，虛偽證稱：被告鄭東烽應該不知道小姐在包
    廂內從事脫衣陪酒，在我任職期間到查獲為止，花緣小吃店
    禁止女性脫衣陪酒等語；復於同年12月5日上午9時20分許，
    在原審96年度訴字第1469號鄭東烽涉嫌妨害風化案件審理中
    ，經審判長告知得拒絕證言，其表明仍願作證，承審法官再
    告知具結之義務及偽證之處罰，並依法命其朗讀結文內容且
    在結文上簽名具結後，對「花緣小吃店」店內是否有小姐從
    事脫衣陪酒之與案情有重要關係之事項，依然虛偽證稱：我
    們都有禁止小姐不可以脫衣陪酒、當天這幾位小姐沒有脫衣
    陪酒。我人在櫃臺那邊，小姐在包廂裡面情形我不知道，我
    是查獲之後才知道小姐脫衣陪酒等語，足以影響於審判之結
    果之事實，業據被告於原審審理時坦承不諱，並有上開期日
    之筆錄、經被告簽名具結之結文影本2份在卷可按。因認被
    告所為，係犯刑法第168條之偽證罪。審酌被告擔任證人作
    證時，就案情重要事項為虛偽證言，已對國家刑罰權產生重
    大危害，足以陷審判結果於錯誤之危險，妨害司法正義之實
    現，兼衡其犯罪之動機、目的、手段及犯後坦承犯行等一切
    情狀，量處有期徒刑2月。
四、被告上訴雖稱，伊就伊本身所犯妨風化犯行已經認罪，同一
    事實應不可再罰偽證罪，且伊無虛偽證述云云，惟查，被告
    本身所犯妨害風化犯行係，伊自95年11月間某日起，在鄭東
    烽經營之桃園縣龜山鄉○○路○段47號「花緣小吃店」內受
    僱擔任現場經理，負責店內小姐帶檯工作，二人共同意圖營
    利容留女子與他人為猥褻行為，經原審法院以96年桃簡字第
    133號判處有期徒刑6月，減為有期徒刑3月，與被告本案之
    於鄭東烽刑事案件中經具結後為虛偽陳述之行為，並不相同
    ，且二者並無裁判上一罪之關係，本應個別處罰，並無一罪
    二罰情形。再查被告於前開伊本身所涉妨害風化案件中，已
    坦承犯罪之情形，業據被告上訴時自承在卷，且被告於原審
    法院96年桃簡字第133號簡易案件審理時，先為認罪之供述
    ，復為虛偽證述（見該案卷96年5月4日審判筆錄第2頁），
    是被告於上訴時再稱伊未為虛偽證述，顯係矛盾不實。
五、原判決經核並無違誤，量刑亦稱妥適。經核其上訴理由，部
    分係就法律有誤解，另否認犯罪部分，亦未具體指摘原判決
    認事用法之疑義，且與事實矛盾，均不足以影響判決本旨，
    致認原判決有何違法不當之處，而構成應予撤銷之具體事由
    ，揆諸前揭說明，即與未敘述具體理由無異，本件上訴顯不
    合法定程式應予駁回，並不經言詞辯論為之。
據上論斷，應依刑事訴訟法第367條前段、第372條，判決如主文
。
中    華    民    國  100    年    5    月    31    日
            刑事第十六庭審判長法  官  陳晴教
                              法  官  吳啟民
                              法  官  王敏慧
以上正本證明與原本無異。
如不服本判決，應於收受送達後10日內向本院提出上訴書狀，其
未敘述上訴之理由者並得於提起上訴後10日內向本院補提理由書
（均須按他造當事人之人數附繕本）「切勿逕送上級法院」。
                              書記官  丁淑蘭
中    華    民    國   100    年    5     月    31    日

附錄：本案論罪科刑法條全文
中華民國刑法第168條
（偽證罪）
於執行審判職務之公署審判時或於檢察官偵查時，證人、鑑定人
、通譯於案情有重要關係之事項，供前或供後具結，而為虛偽陳
述者，處7 年以下有期徒刑。